【裁判字號】    91,交聲,1440
【裁判日期】    920311
【裁判案由】    違反道路交通管理處罰條例聲明異議
【裁判全文】
臺灣臺北地方法院交通事件裁定                  九十一年度交聲字第一四四○號
    原處分機關  台北市交通事件裁決所
    異  議  人
    即受處分人  甲○○
右列受處分人因違反道路交通管理處罰條例案件，對於台北市交通事件裁決所中華民
國九十一年七月二日所為之處分（原處分案號：北市裁三字第駕裁二二－ＡＢＶ四七
四二二五號），聲明異議，本院裁定如左：
    主      文
異議駁回。
    理      由
一、按汽車駕駛人，行經有燈光號誌管制之交岔路口闖紅燈者，處新台幣（下同）一
    千八百元以上五千四百元以下罰鍰，道路交通管理處罰條例第五十三條定有明文
    ，而汽車駕駛人駕駛汽車違反道路交通管理處罰條例第五十三條規定者，除應依
    該條所規定之罰鍰處罰外，並應予記違規點數三點，復為道路交通管理處罰條例
    第六十三條第一項第三款所明定。再行為人如係駕駛小型車闖紅燈行駛，嗣為警
    攔停舉發，而未到案聽候裁決者，依違反道路交通管理事件統一裁罰標準及處理
    細則（於民國九十一年九月一日後該細則之名稱已修正為違反道路交通管理事件
    統一裁罰基準及處理細則，下稱處理細則）第四十四條第一項及違反道路交通管
    理事件統一裁罰標準表（於九十一年九月一日後，其名稱已修正為違反道路交通
    管理事件統一裁罰基準表，下稱基準表）之規定，需對該行為人處以五千四百元
    之罰鍰，並記違規點數三點。
二、本件異議人即受處分人甲○○駕駛歐樂國際有限公司所有之車牌號碼ＣＯ－八二
    一○號自用小客車，於九十一年三月二十八日十五時五十分許，沿台北市○○路
    由南往北方向行駛，行經瑞光路與陽光街之設有燈光號誌管制之交岔路口之際，
    竟不遵守交通號誌闖紅燈右轉往陽光街繼續行駛，適為在該路口執勤之台北市政
    府警察局內湖分局文德派出所員警陳德松發現攔檢，遂以受處分人有違反前揭道
    路交通管理處罰條例第五十三條規定之行為掣單舉發，並將舉發單交受處分人簽
    收，惟受處分人拒簽，警員遂將受處分人拒絕簽章事由記明於該舉發單上，並將
    該舉發單交受處分人，然受處分人仍未到案聽候裁決，原處分機關遂依前揭道路
    交通管理處罰條例第五十三條（贅引第一項）、第六十三條第一項第三款及處理
    細則第四十四條第一項暨基準表之規定，於九十一年七月二日以北市裁三字第駕
    裁二二－ＡＢＶ四七四二二五號，逕行裁處受處分人罰鍰五千四百元，並記違規
    點數三點。
三、訊據受處分人對於前開時間駕車行經右揭地點之事實坦承不諱，然矢口否認有何
    違反道路交通管理處罰條例之行為，辯稱：當時經過路口之際，在伊前方有一部
    發財車，伊係與該部發財車一起右轉，而當時燈光號誌係介於綠燈與黃燈之間，
    後來該部發財車因故停下停頓一段時間後右轉，伊亦駕車右轉，就有警員出現要
    伊停車，伊根本沒有闖紅燈，又即使伊有闖紅燈，亦不應僅處罰伊一人，況警員
    並未將告發單交付伊云云。
四、經查：受處分人如何於前述時間，在前述設有紅綠燈光號誌管制之路口，明知為
    禁止通行之紅燈號誌，竟仍違規右轉闖紅燈行駛，嗣經警攔停之違規事實，業據
    證人即目睹受處分人違規行駛繼而開單告發受處分人之員警陳德松於本院九十一
    年十一月二十八日調查時，以具結擔保其供述之真實性，並在負擔偽證罪之心理
    處罰心理狀態下證稱：「〔問：本案是否為你所舉發？（提示舉發單）〕是的。
    」、「當時因為上勤務，我站在陽光街上，在陽光街、瑞光路口，看到受處分人
    違規紅燈右轉，受處分人是南往東，從瑞光路右轉陽光街，我就將其攔下，請他
    出示證件，告訴他違規，他說他沒有違規，我說我就站在這麼近的地方，不可能
    看錯，如果他不肯出示證件的話，我請他與我回派出所，我要查他的身分，最後
    他就拿出證件讓我登記。他是最後到了派出所以後，他才拿出證件讓我告發的。
    」、「（問：你確定當時受處分人是紅燈右轉？）是的，當時紅燈已經亮了有三
    秒鐘左右。」、「（問：當時受處分人的前面有無其他車輛紅燈右轉？）沒有。
    」、「（問：所以他是紅燈號誌亮起以後第一部紅燈右轉的車輛？）是的。」、
    「（問：受處分人說他前面還有一部發財車，是否有這件事？）違規的車他是第
    一部，我只看到他違規。」、「（問：當時你是站在路邊執行勤務？）是的。我
    並沒有躲在遮蔽物後面。」、「當時受處分人是拿出證件讓我告發，然後他拒簽
    ，我就把證件還給他，並且把告發單給他。」等語明確（見本院九十一年十一月
    二十八日訊問筆錄）。按證人陳德松乃為原處分機關所認定受處分人有前開違規
    行為之原證人，其並到庭在本院面前以言詞供述本件訴訟上之待證事實（即受處
    分人有前開違規事實），本院由其上開證詞已得有受處分人確有上開違規行為之
    心證，且於本件卷存證據資料內並無任何積極證據足以證明證人上開證詞係屬虛
    偽，亦無足以令人顯信證人之證述為不可採之品性證據或前科證據存在，本院自
    不得僅以證人係本件開單告發受處分人之員警而全盤抹煞其在訴訟上所具有之原
    證人資格，而受處分人復未舉出或聲請本院調查任何對伊有利之證據資料，以使
    本院對證人所供述受處分人違規之事實產生任何合理之懷疑，且交通警察掣單舉
    發違反道路交通管理處罰條例所列之違規事實，本質上為行政處分，係公務員基
    於職務上之權力，依法就特定之具體事件所為之具公法上效果之單方面行政行為
    ，基於公務員為公法上行為具有公信力之原則，該行政行為當可被推定為真正，
    其據以依法處分之事實認定亦為正確無誤，若謂公務員一切行政行為均需預留證
    據以證其實，則國家行政勢必窒礙難行，據此，刑事訴訟法就犯罪證據有關之規
    定中與屬行政秩序罰之交通違規裁罰本質不合之部分，自不在準用之列，從而，
    本件受處分人既未就執勤員警之舉發有誤提出相關證據以供調查，本院經查亦無
    任何證據足資證明其有捏造事實違法取締之情事，則執勤員警本其維護交通秩序
    、安全職責所為之舉發，自應受到合法、正確之推定。綜上，本件受處分人既未
    能提出證據以資證明伊確無違規行為，僅空言以伊當時經過路口之際，在伊前方
    有一部發財車，伊係與該部發財車一起右轉，而當時燈光號誌係介於綠燈與黃燈
    之間，後來該部發財車因故停下停頓一段時間後右轉，伊亦車右轉，就有警員出
    現要伊停車，伊根本沒有闖紅燈，又即使伊有闖紅燈，亦不應僅處罰伊一人，況
    警員並未將告發單交付伊云云為辯，自無足採，本件事證明確，受處分人確有前
    開違規行為堪以認定。
五、綜上所述，受處分人確有在前述時、地駕駛上開自用小客車行經有燈光號誌管制
    之交岔路口闖紅燈之違規行為，從而原處分機關依前揭道路交通管理處罰條例第
    五十三條、第六十三條第一項第三款及處理細則第四十四條第一項暨基準表之規
    定，裁處異議人罰鍰五千四百元，並予記違規點數三點，核無違誤，本件受處分
    人之異議為無理由，應予駁回。
據上論斷，應依道路交通案件處理辦法第十九條，裁定如主文。
中      華      民      國      九十二    年      三      月    十一    日
                                      臺灣臺北地方法院交通法庭
                                          法  官  黃  紹  紘
右正本證明與原本無異。
如不服本裁定，應於裁定送達後五日內向本院提出抗告狀。
                                          書記官  劉  新  怡
中      華      民國      九十二    年      三      月    十一    日


司法院資訊處製作；財團法人民間司法改革基金會備份。
